【裁判字號】    98,上易,351
【裁判日期】    980625
【裁判案由】    傷害
【裁判全文】
臺灣高等法院臺南分院刑事判決    98年度上易字第351號
上  訴  人
即  被  告  甲○○
            乙○○
上列上訴人因傷害案件，不服臺灣臺南地方法院97年度易字第
1947號中華民國98年3月31日第一審判決（起訴案號：臺灣臺南
地方法院檢察署97年度調偵字第1111號），提起上訴，本院判決
如下：
    主  文
上訴駁回。
    理  由
一、按刑事訴訟法第三百五十條、第三百六十一條、第三百六十
    二條、第三百六十七條規定，不服地方法院之第一審判決而
    上訴者，須提出上訴書狀，並應敘述具體理由，此為上訴必
    備之程式；如所提之書狀未敘述上訴理由，或僅曾以言詞陳
    述上訴理由者，均應於上訴期間屆滿後二十日內補提理由書
    於第一審法院。第一審法院經形式審查，認逾期未補提上訴
    理由者，應定期間先命補正；逾期未補正者，為上訴不合法
    律上之程式，應以裁定駁回。倘已提出上訴理由，但所提非
    屬具體理由者，則由第二審法院以上訴不合法律上之程式，
    判決駁回。而所謂具體理由，必係依據卷內既有訴訟資料或
    提出新事證，指摘或表明第一審判決有何採證、認事、用法
    或量刑等足以影響判決本旨之不當或違法，而構成應予撤銷
    之具體事由，始克當之（例如：依憑證據法則具體指出所採
    證據何以不具證據能力，或依憑卷證資料，明確指出所為證
    據證明力之判斷如何違背經驗、論理法則）；倘僅泛言原判
    決認定事實錯誤、違背法令、採証違法、判決不公、量刑失
    之過重或輕縱，而未依上揭意旨指出具體事由，或形式上雖
    已指出具體事由，然該事由縱使屬實，亦不足以認為原判決
    有何不當或違法者（例如：對不具有調查必要性之證據，法
    院未依聲請調查亦未說明理由，或援用證據不當，但除去該
    證據仍應為同一事實之認定），皆難謂係具體理由，而應認
    其上訴為不合法律上之程式（最高法院九十七年台上字第八
    九二號判決、九十七年台上字第三二六七號判決意旨及法院
    辦理刑事訴訟案件應行注意事項第一六二點參照）。
二、本件上訴意旨略以：
  (一)被告甲○○部分：
    被告甲○○素行良好，從無任何犯罪之前科紀錄，所犯刑法
    第二百七十七條第一項傷害罪，自警方偵訊、檢察官偵查至
    原審審理時，均坦承不諱，犯後態度良好，頗有悔意，且已
    賠償被害人乙○○新台幣（下同）九千元，顯見被告甲○○
    僅係一時偶發之初犯，原審卻判處重達有期徒刑三月，如易
    科罰金將繳納九萬元，衡諸刑法第五十七條各款之規定，量
    刑顯然太重，尤其與同樣傷害被告卻不認罪之乙○○，僅判
    處拘役十日處罰一萬元比較，二者相差達九倍之多，實有違
    量刑比例原則，被告甲○○殊難甘服。又被告甲○○為獨子
    ，須扶養祖母、父母、配偶、子女二人，全家經濟重擔均由
    被告甲○○一人承擔，被告甲○○從事汽車板金承攬工作，
    因最近不景氣，工作量非常少，平均月收入不到二萬元，每
    月均入不敷出，但被告甲○○仍有誠意與乙○○和解，除先
    前已賠償之九千元外，願再賠償三萬六千元等語。
  (二)被告乙○○部分：
  １被告乙○○為一殘障不良於行之人，與被告甲○○並非朋友
    ，從無往來，亦從無爭執過。本次傷害莫名其妙，被甲○○
    從被告乙○○之後衣領抓起硬拉離原點被推翻正身，就被不
    分青紅皂白施行毆打，兩人大小相差，被告乙○○並無基於
    傷害對方之犯意，被告乙○○在被毆打中，除反抗外，為避
    免被甲○○打死，也只能反手採取正當防衛之動作，但被告
    乙○○已躺在地上最多也只能打到其大腿部而已，絕無法打
    到甲○○頭部，故被告甲○○頭部一處小傷，並非被告乙○○所為。
  ２証人丙○○之証詞有誤，偏袒其弟即被告甲○○，故不能採
    信。証人丙○○所作証詞，路上若排了很多棍，則其汽車如
    何出入保養？可見已有不實。被告乙○○並未持木棍打被告
    甲○○，只有被告甲○○持木棍連續毒打被告乙○○，証人
    竟偏袒其弟，令人不服。又証人証述「二人都是倒在地上」
    ，並非事實。
  ３被告乙○○受被告甲○○莫名其妙，被打到遍體鱗傷，甚至
    左手已至毀敗殘廢程度，而仍要被判拘役十日，此則為被告
    乙○○所不能甘服。
  ４在原審時被告已陳明聽不清檢察官所詢口徑，原判決未將被
    告處以「重傷害罪」，而以尋常之傷害罪論，為被告乙○○
    所無從甘服，顯有嫌失出，實不能不認為原判決誤解法律。
    被告甲○○用木棍嚴重連續毆打被告乙○○頭部，被告乙○○用手保護頭部，致被打成重傷，迄今仍無法痊癒，搖動不
    得，難於上下擺動，握拳疼痛，穿衣不得，是已毀敗，已無
    效用，其機能全然喪失已成殘廢，無法單手開車營生，無法
    做工度活，顯然全為被告甲○○所致。
三、經查：
  (一)被告甲○○部分：
    本件上訴人即被告甲○○雖已敘述上訴理由，但其上訴理由
    ，僅以「被告甲○○素行良好，從無任何犯罪之前科紀錄，
    所犯刑法第二百七十七條第一項傷害罪，自警方偵訊、檢察
    官偵查至原審審理時，均坦承不諱，犯後態度良好，頗有悔
    意，且已賠償被害人乙○○九千元，顯見被告甲○○僅係一
    時偶發之初犯，原審卻判處重達有期徒刑三月，如易科罰金
    將繳納九萬元，衡諸刑法第五十七條各款之規定，量刑顯然
    太重，尤其與同樣傷害被告卻不認罪之乙○○，僅判處拘役
    十日處罰一萬元比較，二者相差達九倍之多，實有違量刑比
    例原則，被告甲○○殊難甘服。又被告甲○○為獨子，須扶
    養祖母、父母、配偶、子女二人，全家經濟重擔均由被告甲○○一人承擔，被告甲○○從事汽車板金承攬工作，因最近
    不景氣，工作量非常少，平均月收入不到二萬元，每月均入
    不敷出，但被告甲○○仍有誠意與乙○○和解，除先前已賠
    償之九千元外，願再賠償三萬六千元」云云，指摘原判決此
    部分不當。惟原判決已於理由欄中敘明上訴人甲○○罪刑成
    立之理由，並審酌「被告甲○○雖素行良好，坦承犯行，已
    賠償被告乙○○九千元，惟其毆打被告乙○○，造成其四肢
    及頭部重要部位受傷，傷勢非輕，與被告乙○○迄今未能達
    成和解等一切情狀」，量處有期徒刑三月，顯已考量被告甲○○犯後態度，及已賠償被告乙○○九千元，惟雙方尚未達
    成和解等情；又傷害罪之法定刑為「三年以下有期徒刑、拘
    役或一千元以下罰金」，原判決因被告甲○○毆打被告乙○○致受有頭部外傷、胸壁挫傷、左上肢挫傷、右手肘擦傷、
    右大腿挫傷、左足及趾擦傷、左側膝蓋挫傷、輕微腦震盪等
    傷害，傷勢非輕，因而宣告如上揭之刑，並無量刑過重之違
    誤。乃上訴人甲○○未依據卷內既有訴訟資料或提出新事證
    ，具體指摘或表明第一審判決有何認事採證不當或違法之事
    由，而以上開理由指稱原判決關於此部分不當，揆諸前開說
    明，其上訴理由，自難謂係具體理由，上訴人甲○○之上訴
    顯不合法律上之程式。
  (二)被告乙○○部分：
    上訴人乙○○雖以上開情詞指摘原判決關於此部分不當。但
    查：
    １原判決於理由欄貳、被告乙○○部分，已詳敘其調查、取
      捨証據之結果及憑以認定犯罪事實之心証理由，並就上訴
      人乙○○否認犯行，所辯正當防衛、聽不清楚檢察事務官
      提問問題之意思等情，詳敘不採之理由；並就証人丙○○
      雖與被告甲○○係堂兄弟關係，但其証詞何以可採，亦於
      判決理由內詳述採為不利被告乙○○証據之理由，自形式
      上觀之，原判決關於此部分並無認定事實錯誤，或有何違
      法或不當之處；被告乙○○再以上開事由據為上訴之理由
      ，已非具體。
    ２被告乙○○雖又指稱「其受甲○○之毆打，所受之傷害已
      致重傷害」云云。然查，被告乙○○所受之傷害雖非輕，
      但其四肢所受之傷害亦僅止於「挫傷」或「擦傷」，且佐
      以卷附被告乙○○當日受傷之照片所示，亦無肇致重傷，
      或四肢毀敗機能之情事（見原審卷第十九頁、第二十頁）
      ，尚難認已致重傷害之程度，被告乙○○此部分所指，亦
      無可採。
    ３又查，原判決另審酌被告乙○○所受之傷害非輕，其雖矢
      口否認犯行，但其素行良好，造成被告甲○○身體傷害程
      度甚輕等一切情狀，量處拘役十日，原判決就此部分亦無
      量刑過重之違誤。
    ４綜上，被告乙○○上訴，雖以上開理由指摘原判決此部分
      不當，但其上訴理由，尚難認足以影響判決本旨之不當或
      違法，而構成應予撤銷之具體事由，揆之上開規定，被告
      乙○○之上開理由，亦難認係具體理由；是上訴人乙○○
      之上訴亦不合法律上之程式。
四、被告甲○○、乙○○上訴均不合法律上之程式，爰依刑事訴
    訟法第三百六十七條前段之規定，駁回其上訴，且不經言詞
    辯論為之。
據上論斷，應依刑事訴訟法第三百六十七條前段、第三百七十二
條，判決如主文。
中    華    民    國    98    年    6     月    25    日
                  刑事第四庭    審判長法  官  吳志誠
                                      法  官  羅心芳
                                      法  官  陳珍如
以上正本證明與原本無異。
不得上訴。
                                      書記官  岑  玢
中    華    民    國    98    年    6     月    25    日


司法院資訊處製作；財團法人民間司法改革基金會備份。
